【裁判字號】    97,上訴,1815
【裁判日期】    971113
【裁判案由】    毒品危害防制條例等
【裁判全文】
臺灣高等法院臺中分院刑事判決        97年度上訴字第1815號
上  訴  人
即  被  告  丙○○
                    現於臺灣臺中監獄臺中分監
選任辯護人  張居德律師
            張淑琪律師
上列上訴人因毒品危害防制條例案件，不服臺灣臺中地方法院97
年度訴緝字第214號中華民國97年6月24日第一審判決（起訴案號
：臺灣臺中地方法院檢察署96年度偵字第4258、5002號），提起
上訴，本院判決如下：
    主  文
原判決關於販賣第一級毒品海洛因有罪部分（即原判決附表編號
一之一至一之五）及轉讓甲基安非他予蕭崑泰部分（即原判決附
表編號二之一至二之三），暨定應執行刑部分均撤銷。
丙○○所犯如附表編號一之一至一之五及二之一至二之三所示之
罪，各判處如附表編號一之一至一之五及二之一至二之三所示之
刑（含主、從刑）。
其餘上訴（即轉讓甲基安非他予陳名彥部分）駁回。
前開撤銷改判部分與上訴駁回部分，應執行有期徒刑貳拾年，褫
奪公權伍年，販賣第一級毒品所得之財物新臺幣貳萬伍仟元沒收
，如全部或一部不能沒收時，以其財產抵償之。
    犯罪事實
一、丙○○（綽號大砲）明知海洛因為毒品危害防制條例第2條
    第2項第1款之第一級毒品，不得販賣，竟基於意圖營利以販
    賣第一級毒品海洛因之各別犯意，於民國（下同）95年10月
    間某日起至同年12月中旬某日止之某5日，前後共計5次，其
    中4次在臺中縣霧峰鄉○○路545號（起訴書誤載為454號）
    寰亞塑膠回收工廠（下稱寰亞工廠），其中1次在臺中縣大
    里市之不詳汽車旅館，均以新臺幣（下同）5千元之價格，
    販賣0.25錢之重量之第一級毒品海洛因予游思賢（綽號阿賢
    ，施用海洛因犯行部分另案審結），前後共計5次，供游思
    賢施用，並均銀貨兩訖。
二、丙○○明知甲基安非他命係屬禁藥，又基於轉讓禁藥甲基安
    非他命之各別犯意，自95年10月間某日起至同年12月間某日
    止之某3日，均在臺中縣霧峰鄉○○路545號寰亞工廠內，以
    提供免費吸食並交付甲基安非他命1包（重量為1-2公克）帶
    走之方式，均無償轉讓禁藥甲基安非他命予蕭崑泰，前後共
    計約3次，供蕭崑泰施用。
三、丙○○明知甲基安非他命係屬禁藥，又基於轉讓禁藥甲基安
    非他命之各別犯意，於95年11月中旬某時、95年12月初至同
    年12月10日止之某時，均在上址寰亞工廠內，均以免費交付
    甲基安非他命1包（重量約1公克）之方式，無償轉讓禁藥甲
    基安非他命予陳名彥，前後共計2次，供陳名彥施用。
四、嗣於96年2月3日凌晨1時10分許，為警在臺中市○區○○路
    267號3樓之2查獲丙○○，經警循線而查悉上情。
五、案經臺中市警察局第四分局報請臺灣臺中地方法院檢察署檢
    察官偵查起訴。
    理    由
一、證據能力之認定
(一)按被告以外之人於審判外之言詞或書面陳述，除法律有規定
    者外，不得作為證據，刑事訴訟法第159條第1項定有明文；
    再按被告以外之人於檢察事務官、司法警察官或司法警察調
    查中所為之陳述，與審判中不符時，「其先前之陳述具有較
    可信之特別情況」，且為證明犯罪事實存否所必要者，得為
    證據，刑事訴訟法第159條之2亦有明文；另按被告以外之人
    於審判中經傳喚不到者，其於檢察事務官、司法警察官或司
    法警察調查中所為之陳述，「經證明具有可信之特別情況」
    ，且為證明犯罪事實存否所必要者，得為證據，刑事訴訟法
    第159條之3第3款亦有明文。本件證人蕭崑泰、游思賢於警
    詢陳述部分，公訴人並未提出證據證明上開證人於警詢之先
    前陳述，「具有可信之特別情況」，已與刑事訴訟法第159
    條之2、第159條之3第3款得為證據之要件不符，復經被告及
    其選任辯護人就上開證人之警詢筆錄提出異議，認不具證據
    能力。是揆諸上開說明，證人蕭崑泰、游思賢之警詢供述，
    對被告不具證據能力。
(二)次按被告以外之人於偵查中向檢察官所為陳述，除顯有不可
    信之情況者外，得為證據，刑事訴訟法第159條之1第2項定
    有明文。蓋因檢察官與法官同為司法官署，且檢察官代表國
    家偵查犯罪，依法有訊問被告、證人及鑑定人之權力，且須
    對被告有利、不利之情形均應注意；況徵諸實務運作，檢察
    官實施刑事偵查程式，亦能恪遵法定程式之要求，不致有違
    法取證情事且可信度極高，是被告以外之人前於偵查中已具
    結而為證述，除反對該項供述得具有證據能力之一方，已釋
    明「顯有不可信之情況」之理由外，不宜以該證人未能於審
    判中接受他造之反對詰問為由，即遽指該證人於偵查中之陳
    述不具證據能力，方符前揭法條之立法意旨。是本件證人蕭
    崑泰、游思賢於96年2月7日分別於檢察官偵查中所為陳述，
    均係以證人之身份，經檢察官告以具結之義務及偽證之處罰
    ，並由其等具結，而於負擔偽證罪之處罰心理下所為，且經
    具結擔保其證述之真實性，又前揭證人於檢察官訊問時之證
    述，並無證據顯示係遭受強暴、脅迫、詐欺、利誘等外力干
    擾情形或在影響其心理狀況，致妨礙其自由陳述等顯不可信
    之情況下所為；又被告及其選任辯護人亦均未曾提及其等檢
    察官在偵查時，有任何不法取供之情形，是客觀上並無顯不
    可信之情況，前揭證人於偵查中之證言，自均具有證據能力
    。
(三)按「被告以外之人於審判外之陳述，雖不符前4條（指刑事
    訴訟法第159條之1至第159條之4）之規定，而經當事人於審
    判程序同意作為證據，法院審酌該言詞陳述或書面陳述作成
    之情況，認為適當者，亦得為證據」，又「當事人、代理人
    或辯護人於法院調查證據時，知有第159條第1項不得為證據
    之情形，而未於言詞辯論終結前聲明異議，視為有前項之同
    意」刑事訴訟法第159條之5第1項、第2項亦有明文。本件就
    被告及其辯護人於言詞辯論終結前，未聲明異議之證據部分
    之證據能力，含證人陳名彥之警詢供述等，業據被告及其選
    任辯護人於本院準備程序表明不爭執證據能力，而於言詞辯
    論終結前均未聲明異議，自視為被告同意具有證據能力。
二、訊據上訴人即被告丙○○（下稱被告）對於上開時地分別轉
    讓甲基安非他命予蕭崑泰、陳名彥各2次之犯行坦承不諱，
    惟矢口否認有販賣第一級毒品海洛因予游思賢及否認有第3
    次轉讓甲基安非他命予蕭崑泰之事。並就販賣毒品部分辯稱
    ：蕭崑泰、游思賢2人因係受被告委託與郭益源一起與巫瑞
    寶處理債務，而涉嫌持用改造手槍致遭警查獲，且係在被告
    工廠內查獲，彼等2人或認彼等2人遭捕獲，被告應負道義責
    任，而彼等遭羈押看守所期間，曾經警方借提，彼等曾間接
    通知被告是否前往關心，但被告為免牽連己身而未前往警局
    ，彼等心生不滿乃圖以報復，捏造游思賢向被告購買海洛因
    ，蕭崑泰在場目賭等語。經查：
(一)被告上揭販賣第一級毒品予游思賢犯行，業據：
  1.證人游思賢於檢察官96年2月7日偵查時證稱：「你施用毒品
    來源？跟丙○○買的，(95年)在10月到12月中旬，向他買了
    7、8次海洛因毒品，每次都固定買半錢，大約1萬元左右，
    每次都付現，大都在丁臺路454號（應指545號）工廠內交易
    ，也曾去過大里市的汽車旅館。」、「你們交易海洛因毒品
    時蕭崑泰有在場過？在丁臺路工廠時他曾經在場許多次」等
    語（偵4258卷第37頁），已詳予指證係向丙○○購買海洛因
    ；且其於原審97年6月3日審理時亦具結證稱：「（96年2月7
    日檢察官問你的時候，你說被查獲之前，有向丙○○買7、8
    次的海洛因，每次固定買半錢，每次大約1萬元，都是付現
    ，大都是在丁臺路545號現場交易，也有到大里市的汽車旅
    館，這所述屬實嗎？實在。）、（你是如何交錢給丙○○的
    ？就是在同一個地點，我拿錢給他，‥‥）、（你說在丁臺
    路交易的時候，蕭崑泰有很多次都在現場，蕭崑泰確實有在
    場？有。但是有多少次我忘記了）」等語（見原審訴緝卷第
    76頁）。雖證人游思賢於原審當日審理時其後改口證稱上揭
    時、地之交易海洛因係與丙○○合資購買云云（所述合資購
    買乙節，並非可採，詳如下述），惟對交易海洛因之次數、
    金額、地點亦於原審證稱：「（96年1月23日警詢筆錄，你
    說從95年10月初到12月間你向丙○○買了7、8次海洛因，每
    次是5千到1萬元不等，最後一次是95年12月中，是在丁臺路
    545號工廠，買了8千元的海洛因，是否屬實？）對，這個過
    程是對的，我是與他一起買回來一起吸的」等語（原審訴緝
    卷第75頁），並證稱：「（一共合資去買了幾次？我忘記了
    。總共就是7、8次。）、（每次各買多少錢，是否記得？就
    是5千到1萬元，每次實際上買多少錢，我忘記了，大約就是
    5千到1萬元。）、（合買海洛因的地點都在哪裏？1次是在
    大里的汽車旅館，其他次都是在丁臺路的寰亞工廠）等語（
    原審訴緝卷第78、79頁），更足佐證依證人游思賢原審所證
    述，確有於上揭時間、地點，為購買海洛因而交付金錢予丙
    ○○數次，每次約5千至1萬元，除其中1次在大里的汽車旅
    館外，餘均在寰亞工廠之事。
  2.證人蕭崑泰於97年2月7日檢察官偵查時亦證稱：「（丙○○
    有無拿安非他命給游思賢？游思賢是向他買海洛因，我看過
    好幾次，在丁臺路的工廠看到的，我至少看過3、4次以上，
    他當場付現金給丙○○，游思賢最少都買半錢至四分之一錢
    ，每次都拿8、9千至1萬元不等的現金給丙○○，看到的期
    間也是在10到12月期間）、（游思賢為何向丙○○買？因我
    介紹丙○○和游思賢認識的）」等語（同上偵卷第31頁），
    於原審亦證稱：「（你看到的那兩三次，游思賢都有拿8、9
    千元的現金給丙○○？是的。）、（你當時認為游思賢是跟
    丙○○合資去買海洛因，還是游思賢是向丙○○買海洛因？
    我個人當時是認為應該是向丙○○買海洛因）」等語（原審
    訴緝卷第92頁）。是證人游思賢於偵訊時證述有向被告丙○
    ○購買海洛因數次乙節，並非無據；且查，被告於原審雖辯
    稱係：合資購買云云，惟對游思賢有出資購買海洛因之時間
    、地點、次數，亦供稱：「（你能確定與游思賢一起合買的
    次數有幾次？5次。）、（這5次合買的經過如何？4次是在
    丁臺路545號我寰亞工廠，1次是在大里的羅馬假期汽車旅館
    。）、（在大里汽車旅館的那次，合買的經過如何？我印象
    中，就是我們在汽車旅館，游思賢說要買海洛因，至於游思
    賢說要出多少錢，我忘記了，但是他幾乎每次都是拿現金的
    ）」等語（原審訴緝卷第83頁），並供稱：「（你和游思賢
    合買海洛因的時間，是不是在95年10月到12月間？大概就在
    這段期間。）、（這5次合買海洛因，游思賢是否有欠賬？
    我所記得的5次是都有拿現金給我）」等語（原審訴緝卷第
    84頁反面、85頁），被告既對游思賢有於上揭時地為購買海
    洛因而交付現金有5次之事亦自承在卷，更足認定證人游思
    賢於偵訊及原審上揭證述確有於上揭時、地為購買海洛因而
    交付現金予丙○○數次，及證人蕭崑泰於偵訊上揭指稱確曾
    目睹游思賢在寰亞工廠向丙○○販賣海洛因數次之事，應堪
    採信，則被告確有於上揭時地與游思賢交易海洛因數次之事
    。
  3.證人游思賢雖於原審改口證稱上揭時地係與被告合資購買海
    洛因云云，被告於原審與證人游思賢同庭時，亦改稱：有與
    游思賢合資購買云云。惟查：
  (1)證人游思賢、蕭崑泰及被告於97年6月3日審理庭之前之歷次
    警詢、偵訊、本院訊問，均未提及上揭情形係屬「合資購買
    」之事，反遲於距事情發生之已逾1年餘之97年6月3日原審
    審理時，證人游思賢及被告始同庭表示上開時地購買海洛因
    係「合資購買」，倘被告於上揭時地與丙○○係合資購買海
    洛因，而非向丙○○購買海洛因，何以證人蕭崑泰、游思賢
    對上揭交易海洛因之情形，均不稱係「合資購買」，而稱「
    係游思賢向丙○○購買海洛因」？且被告於警詢、偵訊對上
    揭指證有販賣海洛因予游思賢之事，亦未辯稱係「合資購買
    」，反辯稱：並未販賣，僅有提供海洛因予游思賢吸食云云
    ？是渠等於原審審理時，始改口稱游思賢與丙○○係合資購
    買海洛因云云，實難採信。
  (2)又查，「游思賢與丙○○合資購買海洛因」與「游思賢向丙
    ○○購買海洛因」係屬二件事，證人游思賢於警詢時除陳述
    向丙○○購買海洛因」外，另有陳述有與丙○○合資至臺中
    市○○○路、公正路附近向許裕杰購買海洛因之事，亦據證
    人游思賢於原審審理時具結證述屬實（原審訴緝卷第74頁反
    面、75頁），顯見證人游思賢於查獲後之警詢起，即對「游
    思賢與丙○○合資購買海洛因」與「游思賢向丙○○購買海
    洛因」，係屬二事，能清晰區別，並無混淆情形，更足佐證
    證人游思賢於偵訊證述於上揭時地向丙○○購買海洛因之陳
    述，絕非將「合資購買」之事，誤述為「向丙○○購買海洛
    因」之情形。
  (3)且查，證人游思賢雖於原審證稱係合資購買云云，惟就合資
    購買之經過，其於原審證稱：「丙○○與對方（指賣海洛因
    之藥頭）接觸的。‥‥（丙○○與對方接觸的時候，除了許
    裕杰那次，你沒有一次在場看到對方把海洛因交給丙○○的
    嗎？沒有。）‥‥（你是與丙○○合資買海洛因，還是丙○
    ○向別人買海洛因之後，再轉賣給你的？我不知道。因為我
    都是找他（指丙○○）的時候，我把錢拿給他，他叫別人送
    海洛因過來這樣的）。」等語（原審訴緝卷第77頁），並於
    原審證稱：「在寰亞工廠的時候，和丙○○合買海洛因，藥
    頭把海洛因交給丙○○的時候，你有無看到藥頭交多少海洛
    因給丙○○？沒有。他們都是在門外交易，我從來都沒看過
    藥頭。」等語（原審訴緝卷第82頁），亦與被告於原審審理
    時供述：（在寰亞工廠和游思賢一起合買海洛因，都由何人
    出面與藥頭接洽、交貨的？都是我叫人送貨來工廠，都是我
    打電話給藥頭聯繫的，藥頭那邊送來之後，我就出去與藥頭
    的人交易，付錢給他們，然後拿海洛因。‥‥）、（所以游
    思賢都沒有看到你付錢給藥頭還有拿了多少海洛因？應該沒
    有。或者有，我也不清楚。）」等語（原審訴緝卷第84頁）
    大致相符，則依證人游思賢所述之上開購買海洛因經過，證
    人游思賢僅將購買海洛因之金錢交予被告，既未親眼目睹被
    告與藥頭之交易情形，其亦未確定被告有出資及被告向藥頭
    購得之海洛因數量，則證人游思賢何以於原審供述時，即能
    認定自己係與丙○○合資購買？
  (4)再倘游思賢與丙○○2人就上揭交易海洛因情形，係合資購
    買海洛因，則游思賢就每次出資部分，已達5千至1萬元不等
    ，可獲之海洛因重量應有4分之1錢至半錢，並非少數，自須
    就合買所得之海洛因予以分配，證人游思賢及被告於原審對
    合買海洛因後，如何分配乙節，於隔離訊問下，竟為並不一
    致之供述，證人游思賢於原審證稱：「（我們就是買來之後
    ，就一起吸海洛因，沒有分裝。）、（半錢的海洛因，1 次
    就吸完了嗎？我們就是一直在那邊，所以大概一個晚上或是
    隔天就吸完了。）、（所以你們合買的海洛因，都沒有分裝
    的？是的。就是共同持有1包。）、（這7、8次都是這樣？
    是的）」等語（原審訴緝卷第80頁），被告於原審則供稱：
    「我們一般吸食剩下的海洛因，就照我們出資的比例，去分
    配剩下的海洛因」等語（原審訴緝卷第83頁反面），2人供
    述迥然不同，更足佐證證人游思賢及被告於原審供述：係合
    資購買乙節，並非可採。綜上所述，證人游思賢及丙○○於
    原審供稱係合資購買云云，絕非可採。
  4.至於被告於上揭期間販賣海洛因予游思賢之次數、金額及數
    量究係為何？固然，證人游思賢於偵訊時證述係7、8次，每
    次固定買半錢，大約1萬元等語、於原審則證稱：係7、8 次
    ，實際買多少錢忘記，大約5千至1萬元等語，其對於到底係
    多少錢、次數，無法完全肯認，然畢竟購買毒品時間距訊問
    時間已有一段時間，不免有所遺忘而取一概數，該一概數自
    應綜合其他補強證據而以最有利被告之方式認定，始符無罪
    推定之原則，則參以被告於原審自承確定有合買的次數為5
    次（原審訴緝卷第83頁），及證人蕭崑泰於偵查、原審證述
    其有在場目睹的次數係3、4次，半錢至4分之1錢，金額為8
    、9千至1萬元間，各取最低數，從而可認定被告有販賣海洛
    因予游思賢有5次，其中1次係在大里某汽車旅館，另4次在
    寰亞工廠，且證人蕭崑泰在寰亞工廠處即目睹3、4次，而數
    量則為0.25錢。
  5.本件被告均未坦承就販賣海洛因予游思賢之各該犯行之販入
    、賣出之營利所得，致無從得知被告上開各該販賣海洛因時
    ，其購入海洛因之確實價格，及是否確有低買高賣之營利情
    事，惟販賣第一級毒品海洛因屬違法行為，非可公然為之，
    販賣者販入後可任意分裝增減其分量再行出售，每次交易之
    價格、數量，亦隨時依交易對象、當時行情而變動，縱或出
    售之價格較低，亦非當然無營利意圖，即便為相同價格，因
    份量較少亦能從中獲利，除經坦承犯行並供明販入、賣出確
    實價量外，委難查得實情，復無法查獲其上手，更難查悉有
    無從中獲利，是除非別有事證足認係按同一價量委買或轉售
    ，確未牟利外，尚難據此即認販賣之證據有所未足，否則將
    造成知過坦承者難辭重典，飾詞否認者反得僥倖，而失情理
    之平。且按一般民眾均知政府對毒品之查禁森嚴，重罰不予
    寬貸，衡情倘非有利可圖，絕無平白甘冒被嚴查重罰之高度
    風險之理，從而，舉凡其有償交易，除足反證其確係另基於
    某種非營利本意之關係外，尚難因無法查悉其販入價格，作
    為是否高價賣出之比較，諉無營利之意思阻卻販賣犯行之追
    訴（最高法院84年度第3次刑事庭會議決議意旨參照）。查
    被告如附表編號1之1至1之5所載之各該販賣犯行，渠等與證
    人即購買海洛因之游思賢均非至親，倘無從中賺取差價或投
    機貪圖小利，豈有屢屢甘冒重典依購入價格轉售或代購之理
    ？再佐以證人游思賢於偵訊具結證稱：「丙○○賣你海洛因
    毒品有無賺你錢？有賺，因為有時一樣的錢，量會比較少，
    我和丙○○沒有特殊交情，他買回的海洛因會稀釋過再轉賣
    給我。」等語（偵卷第37頁）益明。被告如附表編號1之1至
    1 之5所載各該編號犯行主觀上具有營利之意圖，亦可認定
    。
  6.雖被告另於本院辯稱：蕭崑泰、游思賢2人因係受被告委託
    與郭益源一起與巫瑞寶處理債務，而涉嫌持用改造手槍致遭
    警查獲，且係在被告工廠內查獲，彼等2人或認彼等2人遭捕
    獲，被告應負道義責任，而彼等遭羈押看守所期間，曾經警
    方借提，彼等曾間接通知被告是否前往關心，但被告為免牽
    連己身而未前往警局，彼等心生不滿乃圖以報復，捏造游思
    賢向被告購買海洛因，蕭崑泰在場目賭等語。惟查證人蕭崑
    泰於原審審理時仍不斷為被告有利之證述，或稱：沒有印象
    游思賢有拿錢給被告等語（同上原審卷第87頁反面），或稱
    （即附和被告）：有看到游思賢、丙○○一起拿錢出去拿海
    洛因，大約1個多小時後回來，回來後看到他們一人一包等
    語（同上卷第91頁），其證言不惟與證人游思賢、被告丙○
    ○所述全然不合，顯見係迴護被告之詞，而不足採信外，更
    可證明蕭崑泰仍處處在迴護被告並無被告所稱報復之情，況
    被告於原審審理時亦證稱：與被告及游思賢均無仇隙等語（
    同上原審卷第89頁反面），可徵被告辯稱蕭崑泰故為報復而
    為不實之證言並不可採。至於證人游思賢亦有同樣之情，於
    原審其後之證詞，亦有迴護被告之合資購買情節，然亦與被
    告所為供述互為比對大異其趣，不惟未見其有報復被告之情
    ，反而表現出迴護被告之詞，是被告辯稱游思賢故為報復而
    為不實之證言亦不可採。
  7.雖證人甲○○於本院證稱：蕭崑泰於96年農曆年節過後至其
    交保之三月底間，有告訴他毒品、槍砲部分都要咬他（即害
    他之意）等語。惟不論證人游思賢或蕭崑泰於97年6月3日原
    審審判時，猶均有為如上述之被告有利之證詞，而該次之出
    庭時間係在甲○○聽聞之後，果其等2人有咬被告之意，必
    然堅持其於檢察官偵查時所為不利被告之證述，然於該次之
    證述實則為迴護被告之詞，並無證人甲○○所稱之情，是其
    此部分之證述尚無足採。被告辯護人聲請蕭崑泰、游思賢與
    被告對質乙節亦無必要，併此敘明。
  8.綜上所述，被告販賣第一級毒品予游思賢之情，事證明確，
    其犯行堪以認定。
(二)被告轉讓甲基安非他命予蕭崑泰3次即附表編號2之1、2 之2
    、2之3之犯行部分：
  1.被告於檢察官偵訊坦承：「（你是否尚無償轉讓毒品給蕭崑
    泰、陳名彥使用？是，我有給他們安非他命施用，期間大概
    都在2、3個月前 (即95年10月間至同年12月間)，地點都在
    我上址的工廠內，每次給1至2公克，差不多各有3、4次」等
    語（偵卷第5頁），已坦承有轉讓甲基安非他命3、4次予蕭
    崑泰；核與證人蕭崑泰於檢察官偵訊證稱：「你施用的安非
    他命如何來的？是丙○○免費拿給我用的，拿過好幾次給我
    ，在95年10月到12月這段期間給的，約有過3、4次，每次都
    拿1克多，他說他有事會麻煩我，毒品是用請的。」等語（
    偵卷第30、31頁），於原審對丙○○提供甲基安非他命之次
    數，亦證稱：「（偵訊的時候，說是3、4次，是不是正確？
    應該至少有3次。）、（偵訊時的記憶是否比較清楚？對。
    ）等語（訴緝卷第90 頁反面）及證人游思賢於偵訊證稱：
    「蕭崑泰他施用的安非他命向何人拿的？我有看到丙○○拿
    給他吃免費的，看好幾次，有時我們去找丙○○，若我沒跟
    他買海洛因，他也會拿安非他命給蕭崑泰，都在10月到12月
    份期間」等語（偵卷第37頁）互為吻合，採以最有利被告之
    方式計算為3次。
  2.雖被告於原審及本院均僅坦承：轉讓甲基安非他命予蕭崑泰
    2次，而否認有第3次之轉讓甲基安非他命犯行，惟此部分與
    被告於偵訊及證人蕭崑泰於偵訊所述不符，倘無第3次轉讓
    甲基安非他命予蕭崑泰之事，何以被告於偵訊及證人蕭崑泰
    於偵訊均為上揭供述，是被告於原審、本院否認有第3次轉
    讓甲基安非他命犯行部分，顯非可採。是被告於95年10月間
    至同年12月間，在其上址的工廠內，每次1至2公克，轉讓甲
    基安非他命3次予蕭崑泰犯行，已堪認定。
(三)被告轉讓甲基安非他命予陳名彥2次即附表編號3之1、3 之2
    犯行，業據被告於警詢、偵訊、原審及本院均坦承有轉讓甲
    基安非他命予陳名彥之事，其於原審並詳予坦承：共2次，
    2次都是轉讓。第1次是95年11月中旬，在丁臺路的寰亞工廠
    ，陳名彥到我那邊找我，我剛好在吸食安非他命，他說他想
    要自己拿回去吸食，所以我想說大家都是朋友，就讓他帶大
    約1公克的安非他命回去。另1次是在12月初，也是在丁臺路
    的寰亞工廠，也是轉讓了1公克的安非他命，是陳名彥自己
    向我要的，我就給他大約1公克的安非他命等語（原審訴緝
    卷第36頁）在卷，並坦承：轉讓安非他命給陳名彥也是兩次
    等語（原審訴緝卷第93頁反面），並據證人陳名彥於警詢供
    稱：我於95年11月初至12月間到丙○○位於臺中縣霧峰鄉○
    ○村○○路545號工廠內，他無償提供我2、3次吸食並帶走
    安非他命等語（警卷第25頁），互核大致相符，採以最有利
    被告方式計算，足認被告有無償轉讓甲基安非他命2次予陳
    名彥之事實，是被告自白與事實相符，此部分犯行亦堪認定
    。再起訴書雖載被告轉讓甲基安非他命予陳名彥「2、3次」
    ，惟已據原審蒞庭檢察官當庭敘明應係2次，有原審筆錄可
    佐（原審訴緝卷第73頁反面），是應認檢察官之起訴範圍為
    2 次，併此敘明。
三、查海洛因係毒品危害防制條例第2條第2項第1款所定之第一
    級毒品，不得持有及販賣；又按安非他命類迭經行政院衛生
    署於69年12月8日衛署藥字第301124號、79年10月9日衛署藥
    字第904142號公告列入藥物藥商管理法第16條第1款（即現
    行藥事法第22條第1項第1款）之禁藥管理，迄今尚屬禁藥，
    同時亦屬毒品危害防制條例第2條第2項規定之第二級毒品，
    再按藥事法第83條第1項法定刑為7年以下有期徒刑，得併科
    新臺幣500萬元以下罰金，較毒品危害防制條例第8條第2項
    之轉讓第二級毒品之法定刑為重，且毒品危害防制條例與藥
    事法二者，並無必然之特別法與普通法關係，故除有轉讓之
    第二級毒品達毒品危害防制條例第8條第6項之一定數量，經
    依法加重後之法定刑較藥事法第83條第1項之法定刑為重之
    情形外，因藥事法第83條第1項為後法，且為重法，應優先
    適用藥事法處罰（臺灣高等法院暨所屬法院94年法律座談會
    刑事類提案第8號結論意旨參照）。核被告丙○○如犯罪事
    實一所為（即如附表編號1之1、1之2、1之3、1之4、1之5所
    為），均係犯毒品危害防制條例第4條第1項之販賣第一級毒
    品海洛因罪（共5罪）；如犯罪事實二、三（即如附表編號2
    之1、2之2、2之3、3之1、3之2所為），均係犯藥事法第83
    條第1項之轉讓禁藥罪（共5罪）。公訴人雖認被告如犯罪事
    實二、三之所為，均係犯毒品危害防制條例第8條第2項之轉
    讓第二級毒品罪云云，惟被告轉讓甲基安非他命同屬禁藥，
    應論轉讓禁藥罪，已如前述，公訴人所認顯係有誤，起訴法
    條應予變更。被告為販賣而持有海洛因之低度行為、為轉讓
    禁藥甲基安非他命而持有甲基安非他命之低度行為、應各為
    販賣海洛因、轉讓禁藥之高度行為所吸收，均不另論罪。又
    被告所犯附表編號1之1、1之2、1之3、1之4、1之5之販賣第
    一級毒品罪，其等之法定本刑為死刑或無期徒刑，其因一時
    貪念、失慮致罹重典，其販賣海洛因之對象係游思賢1人，
    游思賢購入後顯亦僅供己施用，未轉售他人造成更大危害，
    且被告就附表編號1之1、1之2、1之3、1之4、1之5之販賣海
    洛因之價額僅5千元，已如上述，均獲利有限，與販賣毒品
    之大、中盤商有別，倘逕予宣告法定最低度之無期徒刑，猶
    嫌過重，其此部分之犯罪情狀尚堪憫恕，在客觀上足以引起
    一般人之同情，爰均依刑法第59條規定，就其各該次販賣海
    洛因之犯行均酌予減輕其刑。被告所犯如附表各該編號所載
    之販賣海洛因5罪、轉讓禁藥5罪，犯意有別，行為互殊，應
    予分論併罰。
四、撤銷改判部分：
  (1)原審判決以被告罪證明確，就被告前開所犯之販賣第一級毒
    品海洛因有罪部分（即原判決附表編號一之一至一之五）及
    轉讓甲基安非他命予蕭崑泰部分（即原判決附表編號二之一
    至二之三），予以論罪科刑，固非無見，惟原審判決此部分
    有下列違誤之處：(一)原判決附表編號一之一至一之五部分
    ，事實欄認定每均以5千至1萬元不等之價格，販賣半錢即0.
     5錢至4分之1錢即0.25錢之重量之第1級毒品海洛因予游思
    賢等情，惟又認定每次販賣所得為5千元，事實、理由顯有
    矛盾，又既認定每次販賣所得為5千元，然於事實欄又確定
    為半錢即0.5錢至4分之1錢間，亦有事實、理由矛盾之處；
    (二)原判決附表編號二之一至二之三部分，於事實欄記載其
    中2次重量為2公克，另1次重量不詳，然於理由欄認定之結
    果為1至2公克，有事實與理由矛盾之處。本件被告否認有前
    開販賣海洛因 (即附表編號一之一至一之五)及第3次轉讓予
    蕭崑泰 (即附表編號二之三）之犯行，雖為無理由，惟原審
    判決有關被告所犯上開犯行，既有上揭可議之處，即屬無可
    維持，自應由本院將原審判決此部分及定應執行刑部分予以
    撤銷改判。爰審酌被告無視於我國政府禁絕毒害之堅定立場
    ，僅圖一己私人經濟利益，任將海洛因販賣予游思賢，致使
    買受之吸毒者更加產生依賴性及成癮性，戕害國民健康與社
    會治安；惟其尚非大中盤商，販賣所得尚屬有限，及其隨意
    以甲基安非他命免費提供予蕭崑泰，擴大毒品危害，再參以
    被告犯罪動機、目的、手段、犯後態度、智識程度等一切情
    狀，分別量處如主文第2項所示之刑。且依被告如附表編號1
    之1、1之2、1之3、1之4、1之5之販賣第一級毒品之犯罪性
    質，認有褫奪公權之必要，併分別宣告如附表編號1之1、1
    之2、1 之3、1之4、1之5所載之褫奪公權期間。再中華民國
    96年罪犯減刑條例業於96年7月4日公布，並自96年7月16日
    施行，該條例第2條第1項第3款規定：「犯罪在中華民國96
    年4月24日以前者，除本條例另有規定外，依下列規定減刑
    ：三、有期徒刑、拘役或罰金，減其刑期或金額二分之一」
    等語，查本件被告丙○○所犯上揭轉讓禁藥罪之犯罪時間，
    係在96年4月24日以前，且此部分宣告刑為有期徒刑1年6月
    以下，非屬上揭減刑條例第3條規定不予減刑之情形，故依
    上開規定，應減其有期徒刑2分之1。
  (2)又犯毒品危害防制條例第4條之罪者，其犯罪所得之財物應
    予沒收，如全部或一部不能沒收時，追徵其價額或以其財產
    抵償之，該條例第19條第1項規定甚明。由此項規定觀之，
    必限於所得者為金錢以外之其他財物而無法沒收時，始應追
    徵其價額。如所得財物為金錢而無法沒收時，則應以其財產
    抵償之，不發生追徵價額之問題（最高法院93年度台上字第
    4584號刑事判決參照）。本件被告如附表編號1之1、1之2、
    1之3、1之4、1之5所載之販賣海洛因犯行所得，每次為5千
    元，應依毒品危害防制條例第19條第1項規定諭知沒收，且
    販賣第一級毒品所得財物，如全部或一部不能沒收時，以被
    告財產抵償之。
五、上訴駁回部分：
    原審判決就被告所犯之轉讓甲基安非他命予陳名彥部分即附
    表編號三之一、二所示之犯行，認為罪證明確，並適用刑事
    訴訟法第299條第1項前段、第300條，藥事法第83條第1項，
    中華民國96年罪犯減刑條例第2條第1項第3項、第7條之規定
    ，審酌被告其因家境寬裕，遂出手闊綽，隨意以甲基安非他
    命免費提供予陳名彥，擴大毒品危害，暨其犯後態度等一切
    情狀，分別量處被告如附表編號三之一、二之刑，尚稱允當
    。並依中華民國96年罪犯減刑條例減其刑期2分之1，其認事
    用法均無不當，量刑亦稱妥適，原審就此部分之判決，即應
    予維持。被告提起上訴，認刑量過重，為無理由，本院應就
    此部分駁回上訴人之上訴；並與前開撤銷原審判決部分改判
    所處之刑，定應執行刑為有期徒刑20年，褫奪公權5年，販
    賣海洛因犯行所得之財物新臺幣貳萬伍仟元沒收，如全部或
    一部不能沒收時，以其財產抵償之。
六、不予宣告沒收部分：扣案之被告所有供施用之第二級毒品甲
    基安非他命1包（含袋重約34.66公克）、吸食器2組、電子
    磅秤1個、夾鏈袋1盒、摩托羅拉手機 (含SIM卡0000-000000
    號)1 支、NOKIA手機 (含SIM卡00000000000000號)1 支、NO
    KIA手機 (含SIM卡000000000000000)1支等物，並無證據證
    明係被告供上開販賣海洛因、轉讓禁藥犯行所用之物，自不
    於本案宣告沒收，併此敘明。
據上論斷，應依刑事訴訟法第369條第1項前段、第364條、、第
368條、第299條第1項前段、第300條，藥事法第83條第1項、毒
品危害防制條例第4條第1項、第19條第1項，刑法第11條、第51
條第5款、第8款、第9款、第10款、第59條、第37條第2項，中華
民國96年罪犯減刑條例第2條第1項第3項、第7條、第10條第1項
、第11條，判決如主文。
本案經檢察官乙○○到庭執行職務。
中    華    民    國    97    年    11    月    13    日
            刑事第八庭  審判長法  官  羅  得  村
                              法  官  張  靜  琪
                              法  官  吳  進  發
上列正本證明與原本無異。
如不服本判決應於收受送達後十日內向本院提出上訴書狀，其未
敘述上訴之理由者並得於提起上訴後十日內向本院補提理由書（
均須按他造當事人之人數附繕本）。
                              書記官  柯  孟  伶
中    華    民    國    97    年    11    月    14    日
附錄法條：
毒品危害防制條例第4條第1項
製造、運輸、販賣第一級毒品者，處死刑或無期徒刑；處無期徒
刑者，得併科新臺幣1千萬元以下罰金。
藥事法第83條第1項
明知為偽藥或禁藥，而販賣、供應、調劑、運送、寄藏、牙保、
轉讓或意圖販賣而陳列者，處7年以下有期徒刑，得併科新臺幣5
百萬元以下罰金。
附表
┌──┬──────┬───────┬─────────────────┐
│編號│犯罪事實    │所犯法條      │所犯罪名及量處之刑                │
├──┼──────┼───────┼─────────────────┤
│1之1│如犯罪事實一│毒品危害防制條│丙○○販賣第一級毒品，處有期徒刑15│
│    │所載之第1次 │例第4條第1項之│年6月，褫奪公權5年，販賣第一級毒品│
│    │販賣海洛因犯│販賣第一級毒品│所得之財物新臺幣伍仟元沒收，如全部│
│    │行          │罪            │或一部不能沒收時，以其財產抵償之。│
├──┼──────┼───────┼─────────────────┤
│1之2│如犯罪事實一│毒品危害防制條│丙○○販賣第一級毒品，處有期徒刑15│
│    │所載之第2次 │例第4條第1項之│年6月，褫奪公權5年，販賣第一級毒品│
│    │販賣海洛因犯│販賣第一級毒品│所得之財物新臺幣伍仟元沒收，如全部│
│    │行          │罪            │或一部不能沒收時，以其財產抵償之。│
├──┼──────┼───────┼─────────────────┤
│1之3│如犯罪事實一│毒品危害防制條│丙○○販賣第一級毒品，處有期徒刑15│
│    │所載之第3次 │例第4條第1項之│年6月，褫奪公權5年，販賣第一級毒品│
│    │販賣海洛因犯│販賣第一級毒品│所得之財物新臺幣伍仟元沒收，如全部│
│    │行          │罪            │或一部不能沒收時，以其財產抵償之。│
├──┼──────┼───────┼─────────────────┤
│1之4│如犯罪事實一│毒品危害防制條│丙○○販賣第一級毒品，處有期徒刑15│
│    │所載之第4次 │例第4條第1項之│年6月，褫奪公權5年，販賣第一級毒品│
│    │販賣海洛因犯│販賣第一級毒品│所得之財物新臺幣伍仟元沒收，如全部│
│    │行          │罪            │或一部不能沒收時，以其財產抵償之。│
├──┼──────┼───────┼─────────────────┤
│1之5│如犯罪事實一│毒品危害防制條│丙○○販賣第一級毒品，處有期徒刑15│
│    │所載之第5次 │例第4條第1項之│年6月，褫奪公權5年，販賣第一級毒品│
│    │販賣海洛因犯│販賣第一級毒品│所得之財物新臺幣伍仟元沒收，如全部│
│    │行          │罪            │或一部不能沒收時，以其財產抵償之。│
├──┼──────┼───────┼─────────────────┤
│2之1│如犯罪事實二│藥事法第83條第│丙○○明知為禁藥而轉讓，處有期徒刑│
│    │所載之第1次 │1項之明知為禁 │捌月，減為有期徒刑肆月。          │
│    │轉讓禁藥犯行│藥而轉讓罪    │                                  │
│    │            │              │                                  │
│    │            │              │                                  │
├──┼──────┼───────┼─────────────────┤
│2之2│如犯罪事實二│藥事法第83條第│丙○○明知為禁藥而轉讓，處有期徒刑│
│    │所載之第2次 │1項之明知為禁 │捌月，減為有期徒刑肆月。          │
│    │轉讓禁藥犯行│藥而轉讓罪    │                                  │
│    │            │              │                                  │
│    │            │              │                                  │
├──┼──────┼───────┼─────────────────┤
│2之3│如犯罪事實二│藥事法第83條第│丙○○明知為禁藥而轉讓，處有期徒刑│
│    │所載之第3次 │1項之明知為禁 │捌月，減為有期徒刑肆月。          │
│    │轉讓禁藥犯行│藥而轉讓罪    │                                  │
├──┼──────┼───────┼─────────────────┤
│3之1│如犯罪事實三│藥事法第83條第│丙○○明知為禁藥而轉讓，處有期徒刑│
│    │所載之第1次 │1項之明知為禁 │捌月，減為有期徒刑肆月。          │
│    │轉讓禁藥犯行│藥而轉讓罪    │                                  │
├──┼──────┼───────┼─────────────────┤
│3之2│如犯罪事實三│藥事法第83條第│丙○○明知為禁藥而轉讓，處有期徒刑│
│    │所載之第2次 │1項之明知為禁 │捌月，減為有期徒刑肆月。          │
│    │轉讓禁藥犯行│藥而轉讓罪    │                                  │
└──┴──────┴───────┴─────────────────┘


司法院資訊處製作；財團法人民間司法改革基金會備份。
